【裁判字號】    90,上,44
【裁判日期】    901127
【裁判案由】    侵權行為損害賠償
【裁判全文】
臺灣高等法院臺南分院民事判決  九十年度上字第四四號
      上  訴  人  丙○○
                  甲○○
      訴訟代理人  乙○○
      法定代理人  丁  ○
      訴訟代理人  戊○○
      被  上訴人  己○○
右當事人間請求侵權行為損害賠償事件，上訴人對於中華民國八十九年十二月二十九
日台灣雲林地方法院第一審判決（八十九年度訴字第五三八號）提起上訴，本院判決
如左：
      主      文
上訴駁回。
第二審訴訟費用由上訴人負擔。
      事      實
甲、上訴人方面：
  一、聲明：（一）原判決關於駁回被上訴人己○○、南靖水泥企業有限公司（下稱
      南靖公司‧原判決誤載為南靖水泥「有限企業」公司）應連帶給付上訴人丙○
      ○新台幣（下同）三百零三萬四千七百三十九元，連帶給付上訴人甲○○二百
      九十三萬元，及其法定利息，與該部分假執行之聲請，各於七十五萬元範圍內
      之部分廢棄。（二）右廢棄部分，被上訴人己○○、南靖公司應連帶給付上訴
      人丙○○七十五萬元；連帶給付上訴人甲○○七十五萬元，及均自起訴狀繕本
      送達之翌日〔即自民國（下同）八十九年十月三十一日〕起至清償日止，按年
      息百分之五計算之利息。或發回台灣雲林地方法院（下稱雲林地院）民事庭。
      （三）第一、二審訴訟費用均由被上訴人負擔。（四）願供擔保，請准宣告假
      執行。
  二、陳述：除與原判決記載相同者，予以引用外，補稱：
  （一）被上訴人己○○係被上訴人南靖公司所僱用之營業曳引車駕駛員，於八十七
        年十二月十二日上午九時二十分許，駕駛ＵＥ－四七八號營業曳引車，後拖
        Ｓ五－五五號子車，以每小時約六十至七十公里之速度，自雲林縣林內鄉往
        南投縣竹山鎮行駛，途經林內鄉○○○路六號前劃有分向限制線之雙向四車
        道路段，原應注意該路段最高速限為每小時四十公里（此有台灣省嘉雲區車
        輛行車事故鑑定委員會函及照片為證），且大型汽車在雙向四車道行駛時，
        除超越同一車道之前車或準備左轉彎外，不得在內側車道行駛或駛入來車之
        車道，並應注意車前狀況及隨時採取必要之安全措施，當時亦無不能注意之
        情況，竟均疏未注意，而在內側車道跨越分向限制線侵入來車之車道超速行
        駛，致其子車左後輪與對向由陳朝偉駕駛、附載被害人張佩幸之Ｍ二－三九
        六七號自用小客車左側相撞，被害人張佩幸因頭部外傷、顱內出血，於送醫
        途中死亡。被害人乘坐之小客車左側為被上訴人己○○駕駛之聯結車超速撞
        擊，顯然有過失，鈞院刑事判決認定之事實有誤。而且覆議鑑定書亦不實在
        ，中央警察大學鑑定時未通知上訴人到場陳述，對於台灣省嘉雲區車輛行車
        事故鑑定委員會鑑定書則無意見。
  （二）按因故意或過失不法侵害他人權利者，負損害賠償責任；受僱人因執行職務
        ，不法侵害他人之權利者，由僱用人與行為人連帶負損害賠賞責任，民法第
        一百八十四條第一項前段、第一百八十八條第一項前段分別定有明文。經查
        被上訴人己○○係被上訴人南靖公司所僱用之營業曳引車駕駛員，其執行業
        務時因過失致被害人張佩幸於死，已如前述，依前揭法條規定，被上訴人南
        靖公司即須與被上訴人己○○負連帶損害賠償責任。
  （三）又不法侵害他人致死者，對於支出殯葬費及醫藥費之人，亦應負損害賠償責
        任，民法第一百九十二條第一項定有明文。經查被上訴人己○○因執行業務
        中過失致被害人張佩幸於死，上訴人丙○○因被害人張佩幸死亡所支出殯葬
        之必要費用及醫藥費共計六十五萬二千二百三十九元，此有殯葬費用收據七
        張及醫藥費收據一紙附卷可憑，故被上訴人應連帶給付上訴人丙○○所支出
        之殯葬費用為六十五萬二千二百三十九元，上訴人丙○○僅部分請求三十五
        萬元之殯葬費用。
  （四）又按民法第一百九十二條第二項規定：被害人對於第三人負有法定扶養義務
        者，加害人對於第三人亦應負損害賠償責任。上訴人丙○○係被害人張佩幸
        之父、甲○○係被害人張佩幸之母，依法均受其女扶養，故上訴人均得對被
        上訴人等請求扶養費之損害賠償，上訴人丙○○、甲○○分別為二十九年十
        一月一日、三十六年四月十五日出生，分別為六十歲、五十三歲，依八十二
        年台灣地區男性及女性被害人平均壽命分別為七十一歲、七十六歲，又被害
        人張佩幸死亡時為十九歲（六十九年十一月二十六日生），其成年後有扶養
        上訴人等之義務，則上訴人丙○○、甲○○得受扶養之期間，分別為十年、
        二十二年，再參酌八十七年綜合所得稅扶養親屬免稅額每人每年為七萬二千
        元（僅請求七萬元），受扶養人七十歲以上為十萬元，再參以應受扶養之期
        間計算其扶養費，而上訴人二人育有四名子女，故上訴人二人向被上訴人等
        得請求四分之一之扶養費，因此被上訴人應連帶給付上訴人丙○○十八萬二
        千五百元，上訴人甲○○四十三萬元，上訴人甲○○僅部分請求三十五萬元
        ，至於上訴人丙○○則請暫時保留扶養費之請求。
  （五）再按不法侵害他人致死者，被害人之父、母、子女及配偶，雖非財產上之損
        害，亦得請求賠償相當之金額，民法第一百九十四條規定甚明。查被害人張
        佩幸係上訴人二人摯愛之么女，個性乖巧，上訴人二人驟聞被害人之死訊悲
        痛不已，渠等內心之悲與痛將永難彌平，為此請求被上訴人等連帶給付上訴
        人丙○○三十五萬元，上訴人甲○○三十五萬元，以資慰藉。
  三、證據：除援用第一審所提之證據外，補提戶籍謄本一件為證。
乙、被上訴人方面：
  一、聲明：（一）上訴駁回。（二）第一、二審訴訟費用由上訴人負擔。
  二、陳述：除與原判決記載相同者，予以引用外，補稱：被上訴人己○○駕駛聯結
      車轉彎行駛時，遭被害人之車輛直接撞及聯結車後左方第二組車輪而發生車禍
      ，被上訴人己○○係依交通規則行駛，並沒有過失。
  三、證據：除援用第一審所提之證據外，補提：己○○戶口名簿、雲林縣政府營利
      事業登記證、董事股東名單（均影本）各一件為證。
丙、本院依職權調閱本院八十九年度交上訴字第一二三三號〔含台灣雲林地方法院檢
    察署（下稱雲林地檢署）八十七年度相字第七八六號、八十八年度偵字第一六四
    一號、雲林地院八十八年度交訴字第一七號〕過失致死刑案全卷（影印卷宗外放
    ）。
      理      由
一、本件上訴人在原審請求被上訴人與原審共同被告陳宏秋、王閃連帶負損害賠償責
    任，經原審判決陳宏秋、王閃等部分敗訴後，上訴人及原審共同被告陳宏秋、王
    閃就原審所命陳宏秋、王閃連帶賠償之該部分均未聲明不服，則原審共同被告陳
    宏秋、王閃之部分，自非本院所得審究之範圍。又被上訴人南靖公司之法定代理
    人原為宋澄玉，後變更為丁○，有被上訴人南靖公司提出之雲林縣政府營利事業
    登記證及董事股東名單（均影本‧參見本院卷第八二、八三頁）足憑，而其新任
    法定代理人丁○又已具狀聲明承受訴訟（參見本院卷第八九－九一頁），核無不
    合，應予准許；均合先明。
二、上訴人起訴主張：被上訴人己○○係被上訴人南靖公司所僱用之營業曳引車駕駛
    員，於八十七年十二月十二日上午九時二十分許，駕駛ＵＥ－四七八號營業曳引
    車，後拖Ｓ五－五五號子車，以每小時約六十至七十公里之速度，自雲林縣林內
    鄉往南投縣竹山鎮行駛，途經林內鄉○○○路六號前劃有分向限制線之雙向四車
    道路段，原應注意該路段最高速限為每小時四十公里，且大型汽車在雙向四車道
    行駛時，除超越同一車道之前車或準備左轉彎外，不得在內側車道行駛或駛入來
    車之車道，並應注意車前狀況及隨時採取必要之安全措施，當時亦無不能注意之
    情事，竟疏未注意，而在內側車道跨越分向限制線侵入來車之車道超速行駛，致
    其子車左後輪與對向由陳朝偉駕駛附載被害人張佩幸之Ｍ二－三九六七號自用小
    客車左側相撞，被害人張佩幸因頭部外傷、顱內出血，於送醫途中死亡。為此，
    依共同侵權行為之法律關係，求為命被上訴人己○○應與陳朝偉之繼承人即原審
    共同被告陳宏秋、王閃連帶給付上訴人丙○○三百零三萬四千七百三十九元、連
    帶給付上訴人甲○○二百九十三萬元，及均自起訴狀繕本最後送達翌日起，按年
    息百分之五計算之利息；及命被上訴人南靖公司應就被上訴人己○○賠償部分連
    帶負給付責任之判決等語〔原審僅判命原審共同被告陳宏秋、王閃應連帶給付上
    訴人丙○○五十六萬八千六百五十七元、應連帶給付上訴人甲○○六十萬五千七
    百八十四元；及均自八十九年十月三十一日起算之法定遲延利息；上訴人就原審
    駁回渠等請求陳宏秋、王閃其餘連帶給付部分，並未聲明不服；而僅對原審駁回
    渠等請求被上訴人己○○、南靖公司等應連帶給付部分各在七十五萬元之範圍內
    聲明不服，並求為命被上訴人己○○、南靖公司應連帶給付上訴人丙○○及甲○
    ○各七十五萬元，及均自起訴狀繕本送達之翌日（即八十九年十月三十一日）起
    至清償日止，按年息百分之五計算之利息之判決〕。
三、被上訴人則以：被上訴人己○○駕駛聯結車轉彎行駛時，遭被害人之車輛直接撞
    及聯結車後左方第二組車輪而發生車禍，被上訴人己○○係依交通規則行駛，並
    沒有過失等語，資為抗辯。
四、上訴人主張渠等女兒張佩幸（六十九年十一月二十六日生）搭乘陳朝偉駕駛車號
    Ｍ二－三九六七號自用小客車，於八十七年十二月十二日上午九時二十分許，在
    雲林縣林內鄉○○○路六號前劃有分向限制線之雙向四車道路段，與為被上訴人
    南靖公司所僱用之被上訴人己○○所駕駛之車號ＵＥ－四七八號營業曳引車，後
    拖Ｓ五－五五號子車相撞發生車禍，被害人張佩幸因頭部外傷、顱內出血，於送
    醫途中死亡之事實，已經本院依職權調取雲林地檢署八十七年度相字第七八六號
    車禍案卷（下稱相驗卷－影印卷外放）查閱無訛，復為被上訴人等所不爭，固堪
    信為真實；惟上訴人主張被害人張佩幸之死亡係被上訴人己○○駕駛過失行為所
    致，被上訴人等應連帶負侵權行為損害賠償責任等情，已為被上訴人等所否認，
    並以前揭各情詞置辯，經查：
（一）本件車禍發生後經雲林地檢署囑請台灣省嘉雲區車輛行車事故鑑定委員會鑑定
      ，經該會鑑定結果認「一、己○○駕駛曳引車，跨線超速且行駛內線道，為肇
      事原因。二、陳朝偉無肇事因素。」等語（參見雲林地檢署前揭相驗卷附該會
      嘉鑑字第八八０七八號鑑定意見書），而該會所為上開鑑定結果，係以「1.廖
      車（即被上訴人己○○所駕駛之曳引車‧下同）剎車痕二段，前段起處位於近
      雙黃線處，後段乃係由內側快車道剎向外側快車道，剎痕計長91.6公尺。（顯
      見車速之快）；2.陳車（即陳朝偉駕駛之自用小客車‧下同）剎車痕21.4公尺
      及15.3公尺，位於其行向車道內剎向雙黃線。3.該路段係屬彎道。4.陳車刮地
      痕計長37.4公尺，位於其車道內。」為〔佐證資料〕，進而〔研析〕：「廖車
      於肇事前顯係跨越雙黃實線行駛，且彎道超速兼曳引車不得行駛內線快車道之
      態樣下（由其剎車痕延伸判斷之），擦撞擊陳朝偉車左側部位，形成本案肇事
      。」等情為論據；然依雲林地檢署前開相驗卷內所附道路交通事故調查報告表
      所繪事故現場圖及現場照片顯示，肇事地點為彎道，肇事後陳朝偉駕駛之小客
      車停止於竹山往林內北向南內側車道上，車頭朝西南往林內方向，車禍後車道
      上留有小客車碰撞後之車體金屬相關碎片、疑似為水漬之液體、紙張及爆胎接
      觸地面之金屬刮地痕、拖擦痕跡。該小客車於撞擊後左前車頭及左側駕駛與乘
      客側面車體嚴重凹損；被上訴人己○○所行駛之車道即林內往竹山南向北之內
      側車道上，則留有二車碰撞後之車體碎片、分向限制線上有疑似為水漬之液體
      及聯結車左右後輪所遺留之煞車滑痕。而聯結車後雙軸之左前輪外側之輪胎爆
      胎且鋼圈凹陷，左側防止捲入裝置則留有小客車擦撞而刮擦之痕跡。核與原審
      法院刑事庭囑請中央警察大學鑑定分析〔現場散落物與痕跡〕所載：「(1)Ａ車
      （即被上訴人己○○所駕駛半聯結車、曳引車‧下同）部分：在林內往竹山南
      向北方向之內側快車道上留有Ａ、Ｂ（即陳朝偉駕駛之自用小客車‧下同）兩
      車碰撞後之車體碎片：例如保險桿、金屬碎片、燈泡碎片‧‧‧等，分向限制
      線上遺留有疑似為水漬之液體‧‧‧，Ａ車曳引車（UE-478號）左右後輪所遺
      留之煞車滑痕‧‧‧以及半拖車（S5－55號）之左側防止捲入裝置上留有Ｂ車
      刮擦Ａ車車體之痕跡‧‧‧，。(2)Ｂ車部分：在竹山往林內北向南方向之內側
      快車道部分上亦留有Ｂ車碰撞後之車體金屬相關碎片、疑似為水漬之液體、紙
      張等‧‧‧，Ｂ車撞後爆胎接觸地面之金屬刮地痕、拖擦痕跡‧‧‧」等情相
      符（參見雲林地院八十八年度交訴字第一七號過失致死刑案卷附中央警察大學
      5.校科字第八八五七七０號鑑定書）；因此，依上開兩車碰撞後散落物
      之分布位置與被上訴人己○○駕駛聯結車（曳引車）之煞車滑痕，足認兩車碰
      撞位置應在被上訴人己○○駕駛聯結車（曳引車）由林內往竹山南向北方向行
      駛之內側車道，而當時被上訴人己○○駕駛之聯結車（曳引車）確係行駛在林
      內往竹山南往北方向之內側車道上無訛，核與中央警察大學前揭鑑定書所載：
      「由散落物之位置與Ａ車曳引車（UE-478號）之煞車滑痕，可推定Ａ、Ｂ兩車
      【碰撞位置】應在林內往竹山南向北方向之內側快車道上，且Ａ車亦係行駛在
      林內往竹山南向北方向之內側快車道上。」等語合，此與被上訴人己○○於
      車禍發生之初在警訊所稱：「‧‧‧我駕駛UE-478號曳引車後拖子車S5－55號
      由林內往竹山方向行駛到達林內鄉○○○路６號前，我發現陳朝偉駕駛M2－39
      67號自小客車內載張佩幸由竹山往林內方向行駛，陳員到達肇事地點時，突然
      將車輛跨越黃線，而撞擊我的子車左側前輪‧‧‧」等語一致（參見雲林地
      檢署前開相驗卷附己○○警訊筆錄），此復為台灣省嘉雲區車輛行車事故鑑定
      委員會前開鑑定意見書【肇事分析】欄下〔駕駛行為〕所載明，足認被上訴人
      己○○於車禍發生之初在警訊所陳稱之前述車禍發生經過符合實情，自非不可
      採信；因此，中央警察大學前揭鑑定書推認兩車【碰撞型態】應為「Ｂ車左前
      車頭與Ａ車之半拖車S5－55號後雙軸之左前輪軸外側之輪胎碰撞，且因Ａ車輪
      胎爆破並以鋼圈接觸造成凹陷。」，自屬符合實情，而足信憑；則台灣省嘉雲
      區車輛行車事故鑑定委員會前開鑑定意見書〔研析〕認：「廖車（即己○○）
      於肇事前顯係跨越雙黃實線行駛」等語，顯非有據，復與實情不符，則該鑑定
      委員會據此而鑑認「己○○駕駛曳引車，跨線超速且行駛內線道，為肇原因」
      ，應無可信。故該鑑定委員會之鑑定意見，已為台灣省車輛行車事故覆議鑑定
      委員會覆議鑑認：「一、陳朝偉駕駛小客車，跨越分向限制線侵入來車道，為
      肇事原因。二、己○○無肇事因素（惟超速行駛與行駛內側車道均有違規定）
      。」等語所推翻（參見雲林地院八十八年度交訴字第一七號過失致死刑案卷附
      八十八年十月二十八日府議字第八八０五九九號覆議意見書）；再者，從兩車
      碰撞後車輛前述損壞情形，亦足認陳朝偉駕駛之小客車左前車頭與被上訴人己
      ○○駕駛之聯結車後曳引車雙軸之左前輪軸外側之輪胎碰撞，且因被上訴人己
      ○○駕駛之聯結車後曳引車之輪胎爆破並以鋼圈接觸造成凹陷。故從現場之路
      況、兩車之行向、肇事後兩車終止位置、散落物、煞車痕、刮地痕及車損等情
      形以觀，堪認被上訴人己○○駕駛之聯結車（曳引車）係沿台三線省道由南向
      北內側車道行駛，並無跨越對向來車道之情事，因此，兩車發生碰撞，實係導
      因於陳朝偉駕駛之自用小客車侵入被上訴人己○○行駛之內側車道而撞及被上
      訴人己○○駕駛之聯結車（曳引車）左輪胎所致；此復有中央警察大學前開鑑
      定書所載兩車【碰撞前車輛運行軌跡推定】「1.根據Ａ車終止位置‧‧‧Ａ車
      半拖車S5－55號後雙軸之左前輪軸外側之輪胎爆胎且鋼圈凹陷，主要係受Ｂ車
      行經肇事地點失控侵入車道後，左前車頭與Ａ車半拖車之後雙軸之左前輪軸外
      側輪胎碰撞，並以碰撞夾角大於90而小於180度之角度相碰撞（轉彎對向碰撞
      ），於碰撞過程，Ｂ車左側車體與Ａ車防捲入裝置碰撞，造成防捲入裝置尾端
      下緣骨架上凹並留下金屬刮擦痕跡‧‧‧。且在Ａ、Ｂ兩車分離過（程）中，
      Ｂ車以兩車碰撞點為軸心向右偏轉，而在其北向南（竹山往林內方向）內側車
      道上留下刮地痕及拖擦痕跡，‧‧‧疑似為水漬之痕跡位置，即為兩車碰撞剎
      那乙（應為Ｂ）車之位置（程？），故可推斷Ａ、Ｂ二車於碰撞過程中，Ａ車
      沿台三省道南向北（林內往竹山方向）內側車道行駛並無疑異（義？），而乙
      （應為Ｂ）車已侵入對向車道。2.根據Ｂ車肇事終止位置及檢視送鑑資料(一)之
      相片顯示，推定Ｂ車碰撞前沿省道北向南方向行駛（竹山往林內）內側車道行
      駛並無疑異（義？）。綜合前述1.2.之敘述及前述Ａ、Ｂ兩車之散落物、車損
      情形以及相片一所示之疑似為水漬之痕跡位置，可以推論Ａ、Ｂ碰撞前之運行
      軌跡為Ａ車由南往北依規定車道行駛，在發現Ｂ車（未依規定車道行駛）侵入
      其車道時，未來得及即時採取閃避轉向，即被Ｂ車侵犯其行車空間路權所撞擊
      ，而導致肇事，由此可見Ｂ車有未依規定車道行駛侵入對向車道產生肇事之嫌
      。」等語可資參佐；由此益見台灣省嘉雲區車輛行車事故鑑定委員會並未綜合
      現場之路況、二車之行向、肇事後二車終止位置、散落物、煞車痕、刮地痕及
      車損等情形為研判，因而誤認被上訴人己○○駕駛之聯結車（曳引車）於肇事
      前顯係跨越雙黃實線行駛肇致本件車禍，是其鑑定結果自非可採；而中央警察
      大學依據前述現場狀況、兩車行向、肇事後二車終止位置與損壞情形、現場散
      落物與痕跡及兩車人員傷亡情形，逐步為肇事重建分析，並為碰撞位置、型態
      、碰撞前、後車輛運行軌跡之推定，所分析推定之過程符合實情，已如前述，
      因而導引出鑑定結果認：「(一)Ｂ車（即陳朝偉之小客車）行經彎道時，因不明
      原因失控跨越分向限制線（雙黃實線），侵入對向車道行駛撞擊Ａ車（即被上
      訴人己○○之聯結車）為本件交通事故主因。(二)Ａ車雖違規行駛內側車道，為
      Ｂ車失控侵入對向車道所撞及，實無法及時防範本交通事故發生。」等語（參
      見雲林地院前開刑案卷附中央警察大學鑑定書），自無違反前揭分析本件車禍
      發生之實情或汽車相撞之物理慣性理論，則中央警察大學在鑑定前縱未通知上
      訴人到場陳述意見，亦不影響其鑑定結果之真實性與公正性，自可憑採。準此
      ，已難認被上訴人己○○就本件車禍之發生有何「能」注意而「疏未」注意之
      過失情事。
（二）上訴人於原審法院提起刑事附帶民事訴訟時雖主張並提出該路段行車速限為時
      速四十公里之照片（參見雲林地院八十八年度交附民字第二八號卷第八頁），
      惟該照片所示行車速限為四十公里之限制，與雲林地檢署前揭相驗卷附〔道路
      交通事故調查報告表〕所載該路段之行車速限為時速六十公里者不符，而上訴
      人又未能舉證證明肇事路段之行車速限為時速四十公里，則依上訴人所舉該照
      片尚不足認肇事路段之行車速限為時速四十公里，因此，台灣省嘉雲區車輛行
      車事故鑑定委員會前揭鑑定意見書所載肇事路段之速限在時速四十公里以下，
      亦非有據；惟被上訴人己○○於車禍發生之初在警訊及檢察官勘驗時已陳稱其
      當時之行車速度為時速六十～七十公里（參見雲林地檢署前開相驗卷附己○○
      警訊及勘驗筆錄），已逾時速六十公里之限制，非無違反【道路交通安全規則
      】第九十三條第一項規定之情形；又肇事路段為中央劃有分向限制線之四線車
      道，為前開〔道路交通事故調查報告表〕所載明，而被上訴人己○○駕駛聯結
      車（曳引車）行經肇事路段發生本件車禍時係行駛在其行向之內側車道等情，
      已如前述，亦難認無違反【道路交通安全規則】第九十八條第一項第一款之情
      事；惟按〔損害賠償之債，以有損害之發生及有責任原因之事實，並二者之間
      ，有相當因果關係為成立要件。故原告所主張損害賠償之債，如不合於此項成
      立要件者，即難謂有損害賠償請求權存在。〕（最高法院四十八年台上字第四
      八一號判例參照）；〔所謂相當因果關係，謂無此行為，雖必不生此種損害，
      有此行為，通常即足生此種損害者，為有相當因果關係；如無此行為，必不生
      此種損害，有此行為，通常亦不生此種損害者，即為無相當因果關係。〕（最
      高法院八十年度台上字第一七七三號判決參照）。查被上訴人己○○駕駛前開
      聯結車（曳引車）固有超速行駛其行向之內側車道而有違反前揭【道路交通安
      全規則】之情事，然本件車禍之發生係導因於被害人張佩幸所搭乘由陳朝偉駕
      駛之自用小客車失控跨越分向限制線（雙黃實線），侵入被上訴人己○○駕車
      行向之車道而碰撞被上訴人己○○駕駛之聯結車（曳引車）所致，已如前述；
      足見被上訴人己○○超速在其行向之內側車道行駛，通常未必導致本件車禍之
      發生，自難認被上訴人己○○違反【道路交通安全規則】而超速行駛其行向之
      內側車道，與本件車禍致被害人張佩幸死亡之間有相當之因果關係。至被上訴
      人己○○於前開過失致死刑事案件在原審法院刑事庭審理時固稱：「‧‧‧我
      看到他（指陳朝偉）時他距離我約五、六十公尺‧‧‧」等語（參見雲林地院
      前開刑案卷附八十九年八月十八日審判筆錄），惟依中央警察大學鑑定書所載
      前述分析，陳朝偉駕駛之自用小客車係在兩車碰撞位置跨越分向限制線而撞擊
      被上訴人己○○駕駛之聯結車（曳引車），足見被上訴人己○○所稱距離五、
      六十公尺前看到陳朝偉駕駛之自用小客車，應係最初視見之正常行駛之距離，
      非謂陳朝偉在該距離已跨越分向限制線行駛，而認被上訴人己○○在該距離已
      得防範，自難以被上訴人己○○所稱上開距離，據以推認其遭陳朝偉失控跨越
      分向限制線而撞擊前之相當時間得能從容地適當防範，並進而以其超速在其行
      向之內側車道行駛，認定被上訴人己○○就本件車禍致被害人張佩幸死亡間有
      可歸責之相當因果關係。此為本院刑事庭所同認，因而判決被上訴人己○○無
      罪在案，有本院八十九年度交上訴字第一二三三號過失致死刑事案卷可按。何
      況，上訴人並未能舉出具體實證證明被上訴人己○○前開超速在其行向之內側
      車道行駛之行為，與因本件車禍致被害人張佩幸死亡間確有可歸責之相當因果
      關係存在，徒以與前述中央警察大學鑑定分析之【碰撞前車輛運行軌跡推定】
      實情不符之被害人張佩幸乘坐之自用小客車左側為被上訴人己○○駕駛之聯結
      車超速撞擊，而指摘本院前開刑事判決認定之事實有誤，並認被上訴人己○○
      顯有過失云云，並無可取；揆諸前開說明，自難命被上訴人等應連帶負侵權行
      為之損害賠償責任。
（三）況且，上訴人於原審主張被上訴人己○○與陳朝偉之過失行為關連共同，而依
      民法第一百八十五條第一項規定，請求被上訴人己○○應與陳朝偉之繼承人即
      其父母陳宏秋、王閃連帶負損害賠償責任；經原審審理後僅認渠等請求原審共
      同被告陳宏秋、王閃應連帶賠償上訴人丙○○五十六萬八千六百五十七元、應
      連帶賠償上訴人甲○○六十萬五千七百八十四元（二人合計金額為一、一七四
      、四四一元）為正當，而駁回上訴人其餘金額之請求；經核原審依全辯論意旨
      及調查證據所得之結果，審認上訴人因渠等女兒張佩幸車禍死亡所得請求賠償
      之金額並無不當，而上訴人就原審審認渠等所得請求之金額，並未聲明不服，
      並陳明已由原審共同被告陳宏秋、王閃賠償一百二十萬元完畢（參見本院卷第
      八十七頁），足見上訴人全部損害已由原審共同被告陳宏秋、王閃填補，即無
      所得再為請求之金額，則上訴人猶再向被上訴人等請求賠償渠等主張之金額，
      已超出其損害之範圍，即屬無據，要難准許。
五、綜上所述，被上訴人己○○駕駛聯結車行駛在前開劃有分向限制雙黃實線之雙向
    四車道路段，雖有超速在其行向之內側車道行駛之情事，但其行車方向並無錯誤
    ；而本件車禍之發生實係肇因於陳朝偉駕駛自用小客車失控侵入被上訴人己○○
    行向之車道撞及被上訴人己○○駕駛之聯結車（曳引車），尚難認被上訴人己○
    ○就本件車禍之發生有何「能」注意而「疏未」注意之過失情事；復難認被上訴
    人己○○就本件車禍致被害人張佩幸死亡間有可歸責之相當因果關係存在，自難
    命被上訴人等應連帶負侵權行為之損害賠償責任。何況，上訴人等所受之損害已
    向原審共同被告即訴外人陳宏秋、王閃請求全部之賠償，則渠等之損害業已填補
    ，從而，上訴人等猶依侵權行為之法律關係，請求被上訴人等再為連帶賠償，自
    難認為正當，不應准許。其假執行之聲請亦已失所附麗，應併予駁回。原審就上
    訴人請求被上訴人等應連帶賠償部分因而為上訴人敗訴之判決，並駁回其該部分
    已失所附麗之假執行聲請，核無不合。上訴意旨猶執前詞指摘原審關於駁回渠等
    請求被上訴人等應連帶賠償部分之判決為不當，而聲明將原審關於駁回渠等請求
    被上訴人等應連帶賠償之金額在各七十五萬元之範圍內部分廢棄，求為命被上訴
    人等應連帶賠償上訴人丙○○及甲○○各七十五萬元及法定遲延利息，為無理由
    ，應予駁回。
六、據上論結，本件上訴為無理由，依民事訴訟法第四百四十九條第一項、第七十八
    條、第八十五條第一項前段，判決如主文。
中      華      民      國    九  十    年    十一      月    二十七    日
                        臺灣高等法院臺南分院民事第四庭
~B1審判長法官  王  惠  一
~B2      法官  吳  上  康
~B3      法官  蘇  清  恭
右為正本係照原本作成。
上訴人如對本判決上訴，須於判決送達後二十日內向本院提出上訴狀（須附繕本二份
）；未表明上訴理由者，應於上訴後二十日內向本院提出理由書（須附繕本二份）。
中      華      民      國    九  十    年    十一      月    二十七    日
~B法院書記官  李  淑  華
【附記】：
民事訴訟法第四百六十六條之一：
I對於第二審判決上訴，上訴人應委任律師為訴訟代理人。但上訴人或其法定代理人
  具有律師資格者，不在此限。
II上訴人之配偶、三親等內之血親、二親等內之姻親，或上訴人為法人、中央或地方
  機關時，其所屬專任人員具有律師資格並經法院認為適當者，亦得為第三審訴訟代
  理人。


司法院資訊處製作；財團法人民間司法改革基金會備份。
